臺灣板橋地方法院交通事件裁定　　　　99年度交聲字第2494號
原處分機關　交通部公路總局臺北區監理所
異　議　人
即受處分人　吳昌駿
上列異議人即受處分人因違反道路交通管理處罰條例案件，對於
交通部公路總局臺北區監理所於民國99年8 月4 日北監營裁字第
裁40-C00000000號所為之處分（原舉發案號：臺北縣政府警察局
北縣警交大字第C00000000 號），聲明異議，本院裁定如下：
    主  文
異議駁回。
    理  由
一、原處分意旨略以：異議人即受處分人吳昌駿於民國九十九年
    七月五日上午三時五分許，騎乘車號Ｊ９Ｗ－６３７號重型
    機車，行經新北市○○區○○路三段與文化路二段四一七巷
    之有燈光號誌管制之交岔路口時闖越紅燈違規，為新北市政
    府警察局海山分局江翠派出所員警當場舉發，遂依道路交通
    管理處罰條例第五十三條第一項、第六十三條第一項第三款
    之規定，裁處罰鍰新臺幣（下同）一千八百元，並記違規點
    數三點。
二、本件異議人則以：伊當時行經長江路往文化路二段，晚上車
    少車速較快，行經路口號誌變黃燈時，伊隨即快速通過，沒
    有闖紅燈，竟遭警攔停舉發，為此聲明異議云云。
三、按圓形紅燈表示禁止通行，不得超越停止線或進入路口，道
    路交通標誌標線號誌設置規則第二百零六條第五款第一目定
    有明文；又按汽車（包含機器腳踏車）駕駛人，行經有燈光
    號誌管制之交岔路口闖紅燈者，處一千八百元以上五千四百
    元以下罰鍰，並記違規點數三點，道路交通管理處罰條例第
    五十三條第一項及第六十三條第一項第三款亦規定甚明。
四、經查：
  (一)異議人於上揭時、地，騎乘Ｊ９Ｗ－６３７號重型機車，有
    在燈光號誌管制之交岔路口闖越紅燈之違規，業據證人即本
    案舉發員警冀長於本院訊問時，到庭具結證述：「（本件
    舉發經過情形？）我當時騎機車經過文化路二段四一七巷與
    長江路口，我是在四一七巷口，當時是在執行巡邏勤務，我
    在文化路二段四一七巷口等紅燈，等到我的行向轉為綠燈，
    我本來是要左轉往長江路二段方向行駛，結果我就看到一台
    機車闖紅燈，他是從長江路三段闖過文化路二段四一七巷的
    交叉路口，繼續往長江路三段接華江橋的方向行駛，我轉入
    長江路之後與這輛機車是對向，接著我就騎摩托車迴轉去把
    他攔下。」、「（對於異議人表示他穿越上開路口時，號誌
    只是黃燈，還沒有轉為紅燈，有何意見？）沒有這種可能，
    因為我綠燈，他一定已經是紅燈了」、「（你從文化路二段
    四一七巷要左轉長江路三段時，有無確認當時文化路二段四
    一七巷的號誌狀況？）我有確認，當時文化路二段四一七巷
    的號誌狀況是綠燈，當時在我前方沒有其他車輛。」、「（
    你是騎到哪一個位置時，看到異議人的違規情況？）我是已
    經左轉過去到了長江路上，看到異議人的違規情況…」等語
    綦詳，異議人亦自承：伊當時行駛在長江路三段往文化路二
    段方向行駛，於通過長江路三段與文化路二段四一七巷交岔
    路口號誌時，以時速五、六十公里的速度行駛，旋為警攔停
    舉發等情不諱，確與證人冀長證述之異議人行車路線相符
    ，足認證人冀長之記憶清晰，證詞信而有徵，且無瑕疵可
    指，堪予採信。
  (二)再按交通警察摰單舉發違反道路交通管理處罰條例所列之違
    規事實，本質上為行政處分，係公務員基於職務上之公權力
    ，依法就特定之具體事件所為之具公法上效果之單方面行政
    行為，如無形式上顯然之瑕疵可指，基於公務員為公法上行
    為具有公信力之原則，該行政行為當可被推定為真正，其據
    以依法處分之事實認定亦為正確無誤，此與民事訴訟法第三
    百五十五條第二項規定「文書，依其程式及意旨得認作公文
    書者，推定為真正」之情形相同。本此公信原則，立法者乃
    賦予行政機關制定違反道路交通事件統一裁罰基準及處理細
    則，使執行勤務員警得當機處分，以達其維護交通秩序、安
    全之行政目的。反之，若謂公務員一切行政行為均需預留證
    據以證其實，則國家行政勢必窒礙難行，準此，刑事訴訟法
    就犯罪證據所列有關之規定與屬於行政秩序罰之交通違規裁
    罰本質不合之部分，自不在準用之列。從而，交通違規行政
    爭訟之舉證責任原理，應非如刑事案件中，必須超越任何合
    理懷疑，始可為有罪判決之嚴格程度，而係應與民事訴訟之
    舉證責任原理相類似，亦即基本上應就行政機關與人民所各
    自主張有利於己之事實，分配其應盡之舉證責任，而非逕予
    準用刑事訴訟上之「無罪推定」原則，此觀諸行政訴訟法第
    一百三十六條規定行政訴訟程序準用民事訴訟法第二百七十
    七條舉證責任分配原則之立法意旨，益彰甚明。況交通違規
    案件之舉發，並非均須以科學儀器取得證據資料為必要，此
    觀諸道路交通管理處罰條例第七條、第七條之二等規定即甚
    明確。證人冀長既親眼目睹異議人車輛之違規，其證詞並
    並無瑕疵，且經具結程序之擔保，其與異議人又無仇恨怨隙
    ，當無胡亂指摘反自陷偽證罪責之理，是以證人冀長之證
    詞實堪採信乙節，業經本院審認如上，而汽機車駕駛人闖紅
    燈、未依規定逕行左轉、不服稽查而逃逸等違規行為，多屬
    瞬間即逝，客觀上實無法期待於違規同時即以科學儀器採證
    ，依道路交通管理處罰條例第七條、第七條之二規定所揭櫫
    之意旨，此類案件係委由當場執行取締勤務之公務員本其認
    識及判斷，而為立即之取締行為，以達成維持交通秩序之目
    的，無須另有其他積極佐證，異議人空言辯稱：伊通過路口
    時號誌為黃燈，其行駛在長江路三段往文化路二段方向時，
    亦未見對向車道有任何員警，故員警應未親見伊違規云云，
    並未能提出任何證據以供本院審酌，即難以遽信為真。
五、綜上所述，異議人於前揭時、地，確有騎乘機車行經有燈光
    號誌管制之交岔路口闖越紅燈之違規，堪予認定。從而原處
    分機關援引首揭規定，對異議人裁處罰鍰一千八百元，並記
    違規點數三點，於法並無違誤，應予維持。本件異議人之異
    議無理由，應予駁回。
據上論斷，應依道路交通管理處罰條例第八十七條第二項，道路
交通事件處理辦法第十八條，裁定如主文。
中    華    民    國   100    年    1     月    31    日
                  交通法庭  法  官  劉元斐
上列正本證明與原本無異。
如不服本裁定，應於裁定送達後5 日內敘明抗告理由，向本院提
出抗告狀。
                            書記官  陳金鳳
中    華    民    國  100     年    2     月    1     日